臺灣新北地方法院板橋簡易庭民事簡易判決
110年度板簡字第2568號
原      告  李志成  
被      告  廖龒隼  

兼
訴訟代理人  廖國粮  
上列當事人間請求給付票款事件，本院於民國111年7月7日言詞
辯論終結，判決如下：
    主      文
被告應連帶給付原告新臺幣參拾肆萬陸仟陸佰零陸元，及自民國
一百一十年五月三十一日起至清償日止，按週年利率百分之六計
算之利息。
原告其餘之訴駁回。
訴訟費用由被告連帶負擔百分之九十六，餘由原告負擔。
本判決原告勝訴部分得假執行。
    事實及理由
一、原告主張：
　㈠緣被告廖國粮前向多家當鋪成立借款關係，於民國109年10月
    請求原告協助處理代為清償，並簽發如附表所示本票乙紙（
    下稱系爭本票）擔保代償本金、利息，另邀同被告廖龒隼為
    背書連帶保證人，詎被告廖國粮屆期未清償。為此，爰依票
    據之法律關係提起本件訴訟。並聲明：被告應連帶給付原告
    新臺幣（下同）36萬元，及自民國110年5月31日起至清償日
    止，按週年利率百分之6計算之利息。
　㈡對被告抗辯之陳述：
　　原告代被告向各家當鋪清償之金額，每月均有與被告廖國粮
    結算並讓被告廖國粮認簽，自民國109年10月起至110年5月
    止，被告廖國粮認簽之欠款金額共346,606元，均未清償。
二、被告則以：
　　被告確實有簽發系爭本票，係為擔保被告廖國粮積欠當鋪的
    債務，但被告廖國粮有陸續清償，現僅欠原告214,808元等
    語，茲為抗辯，並聲明：原告之訴駁回。
三、法院之判斷：
    本件原告主張其執有被告廖國粮所簽發、被告廖龒隼為保證
    背書之系爭本票之事實，業據提出與其所述相符之系爭本票
    為證（見司促卷第15頁），被告就系爭本票之形式真正亦不
    爭執，然抗辯已完成部分清償，並以前詞置辯。則本件爭點
    為：被告是否已經清償債務？
  ㈠按當事人主張有利於己之事實者，就其事實有舉證之責任，
    民事訴訟法第277條本文定有明文。另票據乃文義證券及無
    因證券，票據上之權利義務悉依票上所載文義定之，與其基
    礎之原因關係各自獨立，票據上權利之行使不以其原因關係
    存在為前提。執票人行使票據上權利時，就其基礎之原因關
    係確係有效存在不負舉證責任。若票據債務人以自己與執票
    人間所存抗辯之事由對抗執票人，依票據法第13條規定觀之
    固非法所不許，惟仍應先由票據債務人就該抗辯事由負舉證
    之責任。必待為票據基礎之原因關係確立後，法院就此項原
    因關係進行實體審理時，當事人於該原因關係是否有效成立
    或已否消滅等事項有所爭執，始適用各該法律關係之舉證責
    任分配原則（最高法院97年台簡上字第17號判決參照）。
  ㈡查，系爭本票之原因事實係為擔保被告廖國粮對原告債務之
    清償，此為兩造所不爭執。被告雖提出借款及代償款往來明
    細表，主張原告對被告之原因事實債權額為554,348元，被
    告廖國粮已經清償339,540元，故現僅存214,808元未清償，
    惟此為原告否認。又原告就其主張債權存在事實，業據提出
    109年10月至110年5月每月代償結算明細（見板簡卷第53至6
    7、97頁），其中109年10月間至110年4月間之代償結算明細
    均經被告廖國粮簽收，被告亦不爭執此部分代償結算明細之
    形式真正；至110年5月代償結算明細雖未見被告廖國粮之簽
    名字樣，然該月份單據與其他月份單據格式相同，金額亦無
    顯著出入，且原告所提出之結算至110年5月8日之明細書面
    （見板簡卷第53頁）有被告廖國粮簽名，該明細所顯示110
    年5月被告廖國粮清償金額與110年5月之代償結算明細所顯
    示之清償金額亦相符，堪信原告所提出110年5月之代償結算
    明細應為真正。故原告所提出之109年10月起至110年5月止
    之代償結算明細，應均為真正。
  ㈢次查，觀諸原告所提出之109年10月起至110年5月止之代償結
    算明細，顯示原告每月代被告清償結算後金額分別為：60,5
    44元、98,891元、57,820元、58,409元、15,048元、11,548
    元、25,748元、18,598元，共計346,606元，被告雖另提出
    原告代償金額明細主張原告原債權金額為554,348元（見板
    簡卷第123頁），然被告所提出之明細為跨越各月之分列項
    目明細，被告亦自承其所提出之資料就是原告所印之資料整
    理而成等語（見板簡卷第87頁），則倘若以被告所提出之明
    細認定本件原因事實之債權金額，容有掛一漏萬之疑慮，況
    原告所提出之前開每月代償結算明細既包含被告所整理之各
    項目金額，亦已扣除被告廖國粮之清償金額（另詳下述），
    則以原告所提出之每月代償結算明細認定本件原因事實之債
    權金額，既已包含被告所整理之明細各項目，對被告亦無不
    利之情形，應較為可信。從而，本件依原告所提出之109年1
    0月起至110年5月止之代償結算明細，總債權金額應為346,6
    06元。
  ㈣再查，被告廖國粮固抗辯已經清償339,540元，其僅欠原告21
    4,808元，並提出清償金額明細為證（見板簡卷第125至129
    頁），然被告所提出前開清償明細自109年10月至110年5月
    之每月清償金額分別為110,400元、48,456元、45,109元、4
    7,680元、36,691元、39,452元、4,252元、7,500元，均已
    見諸原告所提出之109年10月至110年5月之代償結算明細之
    總收入欄位（見板簡卷第53至67、97頁），雖有部分金額有
    記載出入之情形（即110年2月、110年5月），然究非於前開
    各月份之代償結算後仍有清償之狀況，被告復未能舉證證明
    以實其說，則其前開清償抗辯，核屬無據，難認可採。
  ㈤從而，本件原告對被告廖國粮之原因債權即代償總金額為346
    ,606元，且被告廖國粮就前開結算後金額並無清償，則系爭
    本票於原因債權存在之346,606元範圍內，原告有請求權，
    被告抗辯本件原告債權僅餘214,808元，並無實據，難認可
    採。
  ㈥末按本票發票人、背書人及其他票據債務人，對於執票人連
    帶負責，執票人向本票債務人行使追索權時，得要求自到期
    日起如無約定利率者，依年利6釐計算之利息，票據法第121
    條、第124條、第96條第1項、第97條第1項第2款定有明文。
    查，系爭本票之到期日為110年5月31日，並免為拒絕證書，
    則原告請求被告連帶給付自110年5月31日起至清償日止，按
    週年利率百分之6計算之利息，核屬有理，併應准許。
四、綜上所述，原告本於票據之法律關係，請求被告應連帶給付
    原告如主文第1項所示，為有理由，應予准許。逾此部分之
    請求，則無理由，應予駁回。
五、本件原告勝訴部分係依民事訴訟法第427條第1項適用簡易程
    序所為被告敗訴之判決，依同法第436條第2項、第389條第1
    項第3款之規定，依職權宣告假執行。
六、本件事證已臻明確，兩造其餘之攻擊防禦方法及所提證據，
    於判決結果不生影響，爰不一一論列，併此敘明。
七、訴訟費用負擔之依據：民事訴訟法第79條。 
中　　華　　民　　國　　111 　年　　8 　　月　　11　　日
                  臺灣新北地方法院板橋簡易庭
                        法  官  陳怡親
以上為正本係照原本作成。
如不服本判決，應於送達後20日內，向本院提出上訴狀並表明上
訴理由，如於本判決宣示後送達前提起上訴者，應於判決送達後
20日內補提上訴理由書（須附繕本）。
中　　華　　民　　國　　111 　年　　8 　　月　　11　　日
                        書記官  劉芷寧 
附表：
編號 票據號碼 發票人 背書人（連帶保證人） 票面金額（新臺幣） 發票日 到期日 備註   1 CH0000000 廖國粮 廖龒隼 36萬元 109年12月30日 110年5月31日